臺灣雲林地方法院刑事判決　　　　　　　 99年度訴字第914號
公　訴　人　臺灣雲林地方法院檢察署檢察官
被　　　告　謝其霖
指定辯護人　本院公設辯護人許俊雄
上列被告因槍砲彈藥刀械管制條例案件，經檢察官提起公訴（99
年度偵字第4897號），本院判決如下：
    主  文
謝其霖犯非法持有可發射子彈具有殺傷力之槍枝罪，處有期徒刑
年肆月，併科罰金新臺幣萬元，罰金如易服勞役，以新臺幣
壹仟元折算壹日，扣案之仿BERETTA 廠M9型半自動手槍製造之改
造手槍壹支（含彈匣壹個，槍枝管制編號0000000000
號）、具殺傷力之改造子彈伍顆，均沒收。
    事  實
一、謝其霖於民國99年9 月30日，在其所有位於嘉義縣大林鎮油
    車店附近之養雞場附設垃圾場內撿拾資源回收物資時，拾起
    遭不詳姓名、年籍之人棄置之牛奶鐵罐，見重量不輕，在好
    奇心趨使下打開鐵罐查看，赫然發現其內藏放可發射子彈具
    有殺傷力之仿BERETTA 廠M9型半自動手槍製造，換裝土造金
    屬槍管及土造金屬滑套而成之改造手槍1 支（含彈匣1 個、
    槍枝管制編號0000000000號），具殺傷力之改造子彈16顆（
    含由口徑9mm 制式彈殼組合直徑9 ±0.5mm 金屬彈頭而成之
    改造子彈8 顆及由金屬彈殼組合直徑9 ±0.5mm 金屬彈頭而
    成之改造子彈8 顆），與不具殺傷力之改造子彈共1 顆（由
    口徑9mm 制式彈殼組合直徑9 ±0.5mm 金屬彈頭而成）。詎
    其明知可發射子彈具有殺傷力之改造槍枝、具有殺傷力之改
    造子彈，屬於槍砲彈藥刀械管制條例所管制之違禁物，未經
    許可，不得持有，竟基於非法持有具有殺傷力之槍枝及子彈
    之犯意，將上開改造槍彈拾起，並將之藏放於其向遠銀國際
    租賃股份有限公司租用之車號0758-MM 號自用小客車副駕駛
    座前方置物箱內而持有之。嗣謝其霖因違反毒品危害防制案
    件經臺灣雲林地方法院檢察署發布通緝，警方頃接獲謝其霖
    藏匿於雲林縣斗六市○○路○ 段241 號且持有改造槍彈之線
    報，旋即安排警力於該址附近埋伏，而於99年10月2 日中午
    12時13分許，見謝其霖返回前開處所而加以逮捕，復徵得謝
    其霖同意搜索其所租用之前揭自用小客車，而在副駕駛座前
    方置物箱內扣得前開改造槍、彈，而悉上情。
二、案經雲林縣警察局斗六分局報告臺灣雲林地方法院檢察署檢
    察官偵查起訴。
    理  由
一、證據能力：
  (一)按法院或檢察官得囑託醫院、學校或其他相當之機關、團體
    為鑑定，並應命鑑定人以言詞或書面報告鑑定之經過及其結
    果，刑事訴訟法第208 條第1 項前段、第206 條第1 項定有
    明文，則鑑定人或鑑定機關（團體）實施鑑定或審查之人所
    為之言詞或書面報告，即為法律規定之傳聞證據之例外，具
    有證據能力；另偵查中有關鑑定人之選任及鑑定機關（團體
    ）之囑託，依刑事訴訟法第198 條及第208 條之規定，原應
    由檢察官為之，但對於司法警察機關調查中之案件，或有量
    大或急迫之情形，為因應實務之現實需求，如檢察官針對該
    類案件之性質，認為當然有鑑定之必要者，基於檢察一體原
    則，得由該管檢察長對於轄區內之案件，以事前概括選任鑑
    定人或囑託鑑定機關（團體）之方式，俾便轄區內之司法警
    察官、司法警察對於調查中之此類案件，得即時送請事前已
    選任之鑑定人或囑託之鑑定機關（團體）實施鑑定，此際該
    等鑑定機關應仍屬受檢察官囑託鑑定，所得之鑑定結果應亦
    如前述具有證據能力。本件扣案之改造手槍及子彈等物，均
    係由雲林縣警察局斗六分局依前述情形送內政部警政署刑事
    察局進行鑑定，揆諸前開說明，上開鑑定機關所出具之書面
    鑑定報告即內政部警政署刑事警察局99年10月25日刑鑑字第
    0990139171號槍彈鑑定書（見偵卷第15頁至第16頁），依法
    有證據能力。另由本院受命法官委請內政部警政署刑事警察
    局就扣案子彈鑑定有無殺傷力，有該局100 年1 月18日以刑
    鑑字第1000001836號函覆本院（見本院卷第28頁），雖屬傳
    聞證據，惟合於刑事訴訟法第159 條第1 項所認「法律有規
    定」之情形，依法有證據能力。
  (二)被告以外之人於審判外之陳述，雖不符刑事訴訟法第159 條
    之1 至之4 等4 條規定，而經當事人於審判程序同意作為證
    據，法院審酌該陳述作成時之情況，認為適當者，亦得作為
    證據，刑事訴訟法第159 條之5 第1 項定有明文。本判決後
    開所引用之各該被告以外之人於審判外之陳述（包括言詞及
    書面陳述），除前述鑑定報告外，原則上均不得作為證據使
    用，惟被告謝其霖及辯護人雖知上開證據資料為傳聞證據，
    但於本院審理程序中均表示同意作為證據使用（見本院卷第
    24頁反面、第25頁、第44頁反面），本院審酌上開證據製作
    時之情況，並無違法不當之情事，認為以之作為證據應屬適
    當，揆諸前開規定，應認各該供述證據例外具有證據能力。
二、上揭犯罪事實，業據被告於警詢、檢察官訊問、本院行準備
    程序及審理時均坦承不諱（見警卷第5 頁、第6 頁；偵卷第
    7 頁；本院卷第22頁至第24頁、第44頁反面），並有雲林縣
    警察局斗六分局扣押物品筆錄、扣押物品清單（見警卷第10
    頁至第13頁）及現場查獲暨槍枝初步檢視照片18張（見警卷
    第18頁、第19頁、第22頁至第26頁、第29頁、第30頁）為憑
    。復有扣案之槍彈可佐。且扣案之槍枝，經送內政部警政署
    刑事警察局鑑定結果，認送鑑手槍（含彈匣1 個，槍枝管制
    編號0000000000號），係改造手槍，由仿BERETTA 廠M9型半
    自動手槍製造之槍枝，換裝土造金屬槍管及土造金屬滑套而
    成，擊發功能正常，可供擊發適用子彈適用，認具殺傷力；
    而扣案之子彈共17顆，其中9 顆（即照片七、八，見偵卷第
    26頁）係由口徑9mm 制式彈殼組合直徑9 ±0.5mm 金屬彈頭
    而成，經採3 顆試射，除1 顆無法擊發外，2 顆可擊發，認
    具殺傷力之非制式子彈；其中8 顆（即照片九、十，見偵卷
    第26頁）係由金屬彈殼組合直徑9 ±0.5mm 金屬彈頭而成，
    經採樣3 顆試射，可擊發，係具殺傷力之非制式子彈等情，
    有內政部警政署刑事警察局99年10月25日刑鑑字第09901391
    71號鑑定書1 件附卷可稽（見偵卷第23頁至第26頁），復經
    本院當庭勘驗，認扣案槍枝與內政部警政署刑事警察局刑鑑
    字第099013917 號鑑定書所附照片為同一把槍，自肉眼觀之
    ，槍身與槍管之顏色同為黑色，但細看槍管底部周遭為銀色
    ，應是土造金屬槍管漆成黑色無訛（見本院卷第48頁反面）
    。而本院就上開鑑定所餘之由口徑9mm 制式彈殼組合直徑9
    ±0.5mm 金屬彈頭而成之6 顆子彈，依職權再行囑託該局以
    試射法鑑定後，認前揭6 顆未試射土造子彈，經實際試射，
    可擊發，認均具殺傷力，亦有該局100 年1 月18日刑鑑字第
    1000001836號鑑定書在卷可按（見本院卷第28頁），又經本
    院勘驗，認5 顆為完整子彈、1 顆雖為完整子彈，但有射擊
    過之痕痕而未擊發、另有12顆為彈殼，與前揭鑑定結果相符
    （見本院卷第48頁反面）。而上開鑑定結果，因係鑑驗機關
    以其專業知識及精密儀器測試後所得之結論，自可憑信；是
    上開扣案改造手槍1 支及子彈16顆，應均具有殺傷力，核屬
    槍砲彈藥刀械管制條例第4 條第1 項第1 款、第2 款所規定
    管制之槍砲、彈藥無訛。綜上證據，足認被告上開自白，與
    事實相符，應可採信。本案事證明確，被告犯行洵堪認定，
    應予依法論科。
三、論罪科刑：
  (一)核被告所為，係犯槍砲彈藥刀械管制條例第8 條第4 項之非
    法持有可發射子彈具有殺傷力之槍枝罪、同條例第12條第4
    項之非法持有子彈罪。
  (二)又非法持有槍砲彈藥刀械等違禁物，所侵害者為社會法益，
    如持有之客體種類相同（同為手槍，或同為子彈者），縱令
    持有之客體有數個（如數支手槍或數顆子彈），仍為單純一
    罪，不發生想像競合犯之問題（最高法院92年度臺上字第21
    21號判決意旨參照）；另同時持有手槍、子彈係觸犯槍砲彈
    藥刀械管制條例之條例第8 條第4 項、第12條第4 項之罪，
    應依想像競合犯從較重之該條例第8 條第4 項未經許可無故
    持有手槍罪處斷（最高法院74年臺上字第3400號判例、81年
    度臺上字第1418號判決意旨參照）。查，本件被告雖係非法
    持有具有殺傷力之子彈共16顆，惟依上開說明，仍屬單純一
    罪，僅犯槍砲彈藥刀械管制條例第12條第4 項之罪一罪；又
    被告以一持有行為同時觸犯上開槍砲彈藥刀械管制條例第8
    條第4 項及同條例第12條第4 項之罪，為想像競合犯，應依
    刑法第55條之規定，從一重論以槍砲彈藥刀械管制條例第8
    條第4 項之非法持有可發射子彈具有殺傷力之槍枝罪。
  (三)辯護人雖指被告於警方詢問時主動提及拾獲上開扣案槍彈情
    節，此部分自符合自首之規定應予減刑。然刑法第62條所定
    自首減刑，係以對於未發覺之犯罪，在有偵查犯罪職權之公
    務員知悉犯罪事實及犯人之前，向職司犯罪偵查之公務員坦
    承犯行，並接受法院之裁判而言。苟職司犯罪偵查之公務員
    已知悉犯罪事實及犯罪嫌疑人後，犯罪嫌疑人始向之坦承犯
    行者，為自白，而非自首。而所謂發覺，不以有偵查犯罪之
    機關或人員確知其人犯罪無誤為必要，僅須有確切之根據得
    為合理之可疑者，亦屬發覺（最高法院97年度臺上字第5969
    號判決意旨參照）。證人即本案承辦員警盧道基到庭具結證
    稱：其接獲被告非法持有槍彈，且窩藏在雲林縣斗六市○○
    路○ 段241 號，並以車號0758-MM 號自用小客車代步之線報
    ，進行查證後，得悉被告為通緝犯，研判線報正確性極高，
    且臆測扣案槍彈藏放地點在被告藏身處或前開自用小客車上
    ，遂安排員警在前揭地點進行埋伏等候。嗣於99年10月2 日
    逮捕被告後在上址行附帶搜索，並未查獲前揭槍彈，徵得被
    告同意後，帶同被告至車號0758-MM 號自用小客車進行搜索
    ，正欲搜索時，被告始供承前開扣案槍彈放置於副駕駛座前
    方之置物箱內而起獲等語綦詳，亦有臺灣高等法院通緝紀錄
    表1 份在卷足佐。是認警方於逮捕行動前已掌握可靠情資確
    知被告持有上開扣案槍彈，且研判扣案槍彈可能藏放之地點
    ，警方已掌握確切之根據得為合理之可疑，核與自首之要件
    有間，不得減輕其刑，併此敘明。
  (四)爰審酌被告並無構成累犯之前案紀錄，有臺灣高等法院被告
    前案紀錄表1 份附卷可考，其未經許可持有具殺傷力之改造
    手槍1 支及改造子彈16顆，對社會治安威脅非輕，惟所持有
    時間短暫，且並無證據可認定其持以為其他犯罪行為，犯後
    於檢察官訊問及本院審理時均坦承犯行，態度良好，兼衡被
    告自承其國中畢業，智識程度不高，暨家中有年邁雙親、配
    偶及3 名稚子賴其扶養、照料等一切情狀，量處如主文所示
    之刑，併就罰金部分諭知易科罰金之折算標準。至於被告之
    辯護人辯護意旨雖指稱被告僅國中畢業，教育程度不高，只
    因一時好奇愛玩，撿拾前開扣案槍彈，而誤罹重典，但並未
    持之為任何犯罪行為。而在本案審理期間，被告始終坦承犯
    行，顯見已知悔改，雖目前因毒品案件在戒治所執行強制執
    戒治，但戒治中係從事雞隻豢養、配銷工作，月收入穩定，
    出所後定能戒除毒癮，好好扶養年邁雙親、配偶及3 名稚子
    ，尤其母親及妻子均患有精神面之疾病，均需被告細心照護
    ，為此請求依刑法第59條規定酌減其刑等語。惟按刑法第59
    條之酌量減輕其刑，必於犯罪情狀顯可憫恕，亦即其犯罪另
    有特殊之原因與環境，在客觀上足以引起一般同情，且於法
    律上已別無其他應減輕或得減輕其刑之事由，而認為即予宣
    告法定低度刑期，猶嫌過重者，始有其適用。然辯護人前開
    所述情狀僅可為法定刑內從輕科刑之標準，並無犯罪另有特
    殊之原因與環境，在客觀上足以引起一般同情之情狀，且被
    告既因另案通緝，仍持有上開扣案槍彈四處逃匿，堪認其對
    社會治安之潛在性危害甚高，是辯護人此部分所請自不能據
    為酌量減輕其刑之理由，併此敘明。
  (五)沒收：
  1.扣案仿BERETTA 廠M9型半自動手槍製造，換裝土造金屬槍管
    及土造金屬滑套而成，可擊發適用子彈具有殺傷力之改造手
    槍1 支（含彈匣1 個、槍枝管制編號0000000000號）及可供
    擊發具有殺傷力之非制式子彈5 顆（由金屬彈殼組合直徑9
    ±0.5mm 金屬彈頭而成），均屬違禁物，應依刑法第38條第
    1 項第1 款規定沒收。
  2.至於扣案可擊發具有殺傷力之由金屬彈殼組合直徑9 ±0.5m
    m 金屬彈頭而成之非制式子彈3 顆、由口徑9 mm制式彈殼組
    合直徑9 ±0.5mm 金屬彈頭而成之非制式子彈8 顆，於鑑定
    過程中試射擊發而裂解變形，已不具殺傷力，非屬違禁物，
    無庸宣告沒收。另扣案由口徑9 mm制式彈殼組合直徑9 ±0.
    5mm 金屬彈頭而成之非制式子彈1 顆，經鑑定既認不具殺傷
    力，自非違禁物，爰均不予宣告沒收，併此敘明。
據上論斷，應依刑事訴訟法第299 條第1 項前段，槍砲彈藥刀械
管制條例第8 條第4 項、第12條第4 項，刑法第11條前段、第55
條、第42條第3 項、第38條第1 項第1 款，判決如主文。
本案經檢察官陳詠薇到庭執行職務。
中    華    民    國   100    年    3     月    24    日
                  刑事第七庭審判長法  官  許佩如
                                  法  官  王紹銘
                                  法  官  鍾世芬
以上正本證明與原本無異。
如不服本判決應於收受判決後10日內向本院提出上訴書狀，並應
敘述具體理由；其未敘述上訴理由者，應於上訴期間屆滿後20日
內向本院補提理由書（均須按他造當事人之人數附繕本）。「切
勿逕送上級法院」。
                                  書記官  王雪招
中    華    民    國   100    年    3     月    24    日
附錄本案論罪科刑法條全文：
槍砲彈藥刀械管制條例第8 條：
未經許可，製造、販賣或運輸鋼筆槍、瓦斯槍、麻醉槍、獵槍、
空氣槍或第4 條第1 項第1 款所定其他可發射金屬或子彈具有殺
傷力之各式槍砲者，處無期徒刑或5 年以上有期徒刑，併科新臺
幣1 千萬元以下罰金。
未經許可，轉讓、出租或出借前項所列槍枝者，處5 年以上有期
徒刑，併科新臺幣1 千萬元以下罰金。
意圖供自己或他人犯罪之用，而犯前二項之罪者，處無期徒刑或
7 年以上有期徒刑，併科新臺幣1 千萬元以下罰金。
未經許可，持有、寄藏或意圖販賣而陳列第1 項所列槍枝者，處
3 年以上10年以下有期徒刑，併科新臺幣700 萬元以下罰金。
槍砲彈藥刀械管制條例第12條：
未經許可，製造、販賣或運輸子彈者，處1 年以上7 年以下有期
徒刑，併科新台幣500 萬元以下罰金。
未經許可，轉讓、出租或出借子彈者，處6 月以上5 年以下有期
徒刑，併科新台幣300 萬元以下罰金。
意圖供自己或他人犯罪之用，而犯前二項之罪者，處3 年以上10
年以下有期徒刑，併科新台幣700 萬元以下罰金。
未經許可，持有、寄藏或意圖販賣而陳列子彈者，處5 年以下有
期徒刑，併科新台幣300 萬元以下罰金。
第1 項至第3 項之未遂犯罰之。第1 項至第3 項之未遂犯罰之。